最高法院刑事判決　　　　　　　一○○年度台上字第九四八號
上　訴　人　吳春諒
選任辯護人　桑銘忠律師
上列上訴人因妨害性自主案件，不服台灣高等法院台中分院中華
民國九十八年九月二十九日第二審判決（九十八年度上訴字第一
五一五號，起訴案號：台灣南投地方法院檢察署九十七年度偵字
第九四號），提起上訴，本院判決如下：
    主  文
上訴駁回。
    理  由
按刑事訴訟法第三百七十七條規定，上訴於第三審法院，非以判
決違背法令為理由，不得為之。是提起第三審上訴，應以原判決
違背法令為理由，係屬法定要件。如果上訴理由書狀並未依據卷
內訴訟資料，具體指摘原判決不適用何種法則或如何適用不當，
或所指摘原判決違法情事，顯與法律規定得為第三審上訴理由之
違法情形，不相適合時，均應認其上訴為違背法律上之程式，予
以駁回。本件上訴人吳春諒上訴意旨略稱：(一)、Ａ女（基本資料
詳卷）指稱遭上訴人性侵害，並指出上訴人之左側鼠蹊部位有疤
痕特徵云云，然則Ａ女係智障人士，就性侵害次數或稱三次，或
謂五次，又說一次，先後矛盾，且上訴人之疤痕係在左臀部至大
腿處，並非左側鼠蹊，足見Ａ女所言多有瑕疵；上訴人之測謊結
果，雖呈情緒性反應，但係在服藥、影響身心意識情況下進行，
且受測問題過於抽象、廣泛而欠周延，此鑑定報告當無證據能力
與證明力；財團法人０００００醫院（下稱００００醫院）函文
所謂：處女膜有裂痕後，再次發生性行為，「不一定」再產生裂
痕一節，顯屬主觀臆測，非適法之證據，詎原判決就上揭各證據
資料均予採用，憑為認定上訴人犯罪之依據，其採證認事法則之
運用，即有違誤。(二)、證人即Ａ女之老師蘇００已供明Ａ女無法
回答在國中、國小時，各有幾次被性侵害之事等語，行政院衛生
署署立００療養院（下稱００療養院）亦鑑定認為Ａ女之「數量
觀念不足」，則原判決逕行認定共有三次受性侵害，其中二次在
民國九十三、四年，一次在案發之前，卻未充分說明其認定之依
據，自有判決理由不備之違失云云。惟查：證據之取捨、證明力
之判斷及事實之認定，俱屬事實審法院自由裁量判斷之職權，此
項職權之行使，倘不違背經驗法則或論理法則，即無違法可指，
觀諸刑事訴訟法第一百五十五條第一項規定甚明。而供述證據雖
彼此稍異或先後不一，審理事實之法院仍可斟酌調查所得之各項
證據，本於經驗法則、論理法則，作合理之比較，定其取捨，採
用相同基本事實之陳述，非謂其中一有不符，即應全部不可採信
。原判決主要係依憑Ａ女迭在警詢、偵查及第一審審理中，堅指
遭上訴人性侵害，並指出上訴人身上疤痕之證言；證人即警員藍
００、洪００證稱：Ａ女確實在警詢時，利用偵訊娃娃，指述性
侵者之身上特徵；蘇００老師證稱：係因Ａ女在校脫褲與同學玩
性遊戲，始懷疑其如何學習得此性知識，進而發覺本案各等語之
證言；Ａ女係屬中度智障者之身心障礙手冊；處女膜有陳舊裂痕
之驗傷診斷書；勘驗上訴人身上確有疤痕之勘驗筆錄及照片；上
訴人經測謊鑑定，就「沒有在放電腦的房間內，和Ａ女性交」、
「沒有在案發時，脫Ａ女的內褲」等問題，均呈反實反應之鑑定
書；００療養院鑑定認Ａ女對於外界事物之知覺、理會與判斷，
及自由決定意思能力，顯然較諸普通人之平均程度減退，因而有
不知或不能抗拒性侵害情形之鑑定報告書；第一審現場勘驗筆錄
、相關位置圖、房間照片；參諸上訴人（係小兒麻痺症殘障人士
，賴手杖行走）身上疤痕必須褪下部分內褲，始能看見，如非有
親密身體接觸，他人無法指述；Ａ女雙親皆為雙下肢殘障人士，
平日倚賴輪椅行動，Ａ女無從由家庭獲取性知識等情況證據資料
，乃認定上訴人確有如原判決事實欄所載之犯行，因而維持第一
審論處上訴人以連續犯對於未滿十四歲之女子乘機性交罪刑（適
用較有利之行為時法，處有期徒刑三年六月）；又對於未滿十四
歲之女子乘機性交一罪刑（處有期徒三年二月；所犯二罪，合併
應執行有期徒刑五年六月）之判決，駁回上訴人之第二審上訴。
對於上訴人僅承認因和Ａ女雙親均屬肢體殘障人士，常去Ａ女家
並寄宿之事，而矢口否認犯罪，所為九十六年一月十六日五時許
，係Ａ女因天冷，趴在上訴人所睡躺椅旁邊，絕無性侵害之情云
云之辯解，如何係飾卸之詞，不足採信，亦依卷內訴訟資料予以
指駁、說明。復指出上訴人在警詢時，已供稱Ａ女在冬天清晨，
曾有二次鑽入上訴人之被窩，並趴在上訴人身上取暖等語，Ａ女
既因雙親和上訴人多有往來，自具一定程度之感情及信賴關係，
當無設詞誣指上訴人性侵害之理；上訴人在測謊前，立具切結書
，載明：測前二十四小時無飲用酒類、藥物，前一日睡眠七
．五小時，自感正常等情；內政部警政署刑事警察局查覆稱：本
件測謊，係經測謊人員先採熟悉試法，檢測上訴人生理反應正常
後，再經區域比對法測試，上訴人圖譜反應正常，是縱若其在測
謊前有服用咳嗽症狀藥物，仍不影響測謊結果；００００醫院函
覆：對於已有陳舊裂痕之處女膜，重施故技性侵害，不一定會再
度產生新裂痕等語，乃係依憑醫學專業之經驗判斷意見；上訴人
已直言先前有二次Ａ女鑽進上訴人被窩取暖之情，案發前即九十
六年一月十六日，Ａ女又因手冷，上訴人將其手放在胸前供其取
暖，恰為Ａ女母親看見而提控性侵害一節，實與Ａ女母親迭於警
詢及偵訊中，一再表示不願張揚、追究乙情不符，是依罪疑唯輕
原則，認定先前有二次性侵害行為，另於上揭時間有一次；Ａ女
指述上訴人疤痕部位，雖稍欠正確，但仍屬隱私之處，況Ａ女表
達能力不足，尚於所指遭上訴人性侵害之全案情節不生影響。所
為之事實認定及得心證理由，俱有各直接、間接證據在卷可稽，
自形式上觀察，並未違背客觀存在之經驗法則或論理法則。上訴
意旨置原判決已明白論斷之事項於不顧，就屬原審採證認事之職
權行使，任憑己意指摘為違法，且猶為單純之事實爭議，不能認
為適法之第三審上訴理由。依上說明，應認其上訴為違背法律上
之程式，予以駁回。
據上論結，應依刑事訴訟法第三百九十五條前段，判決如主文。
中    華    民    國  一○○  年    三    月    三    日
                      最高法院刑事第八庭
                          審判長法官  花  滿  堂  
                                法官  黃  正  興  
                                法官  洪  昌  宏  
                                法官  徐  昌  錦  
                                法官  王  聰  明  
本件正本證明與原本無異
                                      書  記  官  
中    華    民    國  一○○  年    三    月    七    日
                                                    ｍ